# 递延收益与专项应付款相关问题

提问人：胖胖虎 时间：2012-01-14 16:26:11
一、递延收益是指尚待确认的收入或收益，也可以说是暂时未确认的收益，它是权责发生制在收益确认上的运用。与国际会计准则相比较，在中国会计准则和《企业会计制度》中，递延收益应用的范围非常有限，主要体现在租赁准则和收入准则的相关内容中。
（一）与资产相关的政府补助：与资产相关的政府补助，是指企业取得的、用于购建或以其他方式形成长期资产的政府补助。其中“与资产相关”，是指与购建固定资产、无形资产等长期资产相关。企业取得与资产相关的政府补助，不能直接确认为当期损益，应当确认一项负债（递延收益），自相关资产形成并可供使用时起，在相关资产使用寿命内平均分配，分次计入以后各期的损益（营业外收入）。相关资产在使用寿命结束前被出售、转让、报废或发生毁损的，应将尚未分配的递延收益余额一次性转入资产处置当期的损益。 （二）与收益相关的政府补助：与收益相关的政府补助，是指除与资产相关的政府补助之外的补助。此类政府补助不是以“购买、建造或以其他方式取得长期资产” 作为政策条件或使用条件。与收益相关的政府补助，用于补偿企业以后期间的相关费用或损失的，在取得时确认为一项负债（递延收益），在确认相关费用的期间计入营业外收入；用于补偿企业已发生的相关费用或损失的，取得时直接计入营业外收入。 根据本准则第六条、第七条规定，政府补助应当划分与资产相关和与收益相关、货币性资产补助和非货币性资产补助，并采用收益法和总额法分别不同情况进行处理。收益法是指企业将政府补助计入收益（递延收益或当期收益），而不是计入所有者权益。总额法是指在确认政府补助时，将其全额确认为收益，而不是作为相关资产账面金额或者费用的扣减。二、专项应付款是企业接受国家拨入的具有专门用途的款项所形成的不需要以资产或增加其他负债偿还的负债。 专项应付款指企业接受国家拨入的具有专门用途的拨款，如新产品试制费拨款、中间试验费拨款和重要科学研究补助费拨款等科技三项拨款等。1.应反映科技三项拨款专款专用；2.需核销部分应在报批后冲销该项拨款； 3.不需上交原拨款部门的款项应转为企业的资本公积这两个科目都是负债类科目，一般都是政府拨款，递延收益跟营业外收入这个好区分，有时候有些企业把专项应付款和营业外收入搞混，该怎么区分啊？

回答人：chenyiwei
专项应付款科目的核算内容有以下几种情况： 1 、已确定属于国家资本性投入的财政资金，在收到时计入专项应付款，按规定程序转增国家资本金。 2 、已收到的财政资金，但对其是否需要返还、所属类别等不明确，或者按规定需要经过验收的财政拨款项目在通过验收之前将已收到的拨款暂挂。即不确定是否可作为政府补助处理，或者在满足准则规定的政府补助确认条件之前收到的财政资金。
在递延收益中列报的项目，都已经确定属于政府补助，且已经符合了准则规定的政府补助确认条件。

提问人：雷小玲 时间：2013-01-06 09:40:52
收到财政拨款 是确认为专项应付款 还是递延收益 不是很清晰 财政拨款所得税项目，为免税收入。 那么递延收益确认为营业外收入后 是否为免税收入。 所得税免税收入和减税收入 区分不是很清晰 大家赐教 谢谢

回答人：chenyiwei
财政拨款如果已经明确为免税收入的，则由此产生的递延收益后续转入营业外收入时同样没有所得税影响。区分免税收入、不征税收入和应税收入的标准见财税[2008]151号和财税[2011]70号。

提问人：liufengwen 时间：2013-04-01 22:53:44
回复 chenyiwei 的帖子
“按规定需要经过验收的财政拨款项目在通过验收之前将已收到的拨款暂挂”，如果收到的拨款需要验收，期末预计拨款单位收回的可能性很小，可否直接放入递延收益中？

回答人：chenyiwei
如果根据实际情况，对该项判断有足够确定的信心，则也可以这样处理。

提问人：空空道人成仙 时间：2014-05-08 11:30:20
请问陈老师，入到专项应付款的财政资金，是不是以后只能转到资本公积（除了核销和需要返还的），不能转到营业外收入，如果做借：专项应付款，贷：营业外收入，这笔凭证是不是错的？ 收到一笔财政资金，用于研发，研发前期费用化，支付研发经费时，借：管理费用，贷：银行存款，最终研发没有形成资产，如何核销该笔专项应付款

回答人：chenyiwei
也不绝对，例如解释 3 号第四条中的搬迁补偿款，就是先计入专项应付款，然后将其中属于政府补助的部分转入递延收益或营业外收入。很多情况下对收到时不能确定是否满足政府补助确认条件的财政资金也会这样处理。

提问人：liugangqd 时间：2014-11-14 12:31:58
专项应付款为负数是否可以，比如说当期收到的拨款对应的支出分别已做了营业外收入和管理费用，而支出大于当期拨款的部分暂时在专项应付款归集，待后期收到拨款再行处理是否合适？

回答人：chenyiwei
不可以。专项应付款的负数余额并不代表向政府收款的权利，不应作为资产。

提问人：liugangqd 时间：2014-11-15 17:39:42
根据“递延收益”科目核算内容“与收益相关的政府补助，用于补偿企业以后期间相关损失或费用的，按收到或应收的金额，借记银行存款、其他应收款等贷记本科目”，也就是未收到但根据拨款文件可以确定会收到的政府补助可以挂“其他应收款”吗？若是这样，当期发生费用 50 万，拨款文件确定将拨 55 万，但当期只拨款 20 万，是计入当期管理费用 50 万，营业外收入 55 万，挂其他应收款 35 万吗？

回答人：chenyiwei
这个问题在《计学撮要 2013 》中有解释：
现行的《〈企业会计准则第 16 号——政府补助〉应用指南》第四条“政府补助的计量”规定：“根据本准则第六条规定，企业取得的各种政府补助为货币性资产的，如通过银行转账等方式拨付的补助，通常按照实际收到的金额计量；存在确凿证据表明该项补助是按照固定的定额标准拨付的，如按照实际销量或储备量与单位补贴定额计算的补助等，可以按照应收的金额计量”。在实务中，能够满足“按照固定的定额标准拨付”标准的情况并不十分常见（一般限于按照实际完成的工作量和规定的定额标准计算拨付的定额补助，例如特准储备物资补助，“家电下乡”、“汽车下乡”、“节能产品惠民工程”等项目中按照指定产品的销量和单位产品补贴标准给予的补助等），因此大量的政府补助均是采用收付实现制原则确认的。 问题解答第 8 期提出“有确凿证据表明能够符合财政扶持政策规定的相关条件预计能够收到财政扶持资金时，可以按应收金额计量”，相当于将权责发生制原则引入了政府补助准则中，可按应收金额计量的政府补助不再限于“存在确凿证据表明该项补助是按照固定的定额标准拨付”的情形。因而部分突破了现行会计准则的规定。 在理解何为“期末有确凿证据”时，我们认为应重点考虑以下几点： （ 1 ）考虑应收补助款的金额是否已经过有权政府部门发文确认，或者可根据正式发布的财政资金管理办法的有关规定自行合理测算，且预计其金额不存在重大不确定性； （ 2 ）所依据的应当是当地财政部门正式发布并按照《政府信息公开条例》的规定予以主动公开的财政扶持项目及其财政资金管理办法，且该管理办法应当是普惠性的（任何符合规定条件的企业均可申请），而不是专门针对特定企业制定的； （ 3 ）需考虑相关的补助款批文中是否明确承诺了拨付期限，且该款项的拨付是有相应财政预算作为保障的，因而可以合理保证其可在规定期限内收到； （ 4 ）根据企业和该补助事项的具体情况，应满足的其他相关条件。 注册会计师如在实务中遇到客户将政府补助金额确认为应收款项时，应谨慎考虑是否符合以上各条件，防止其利用此条款进行利润操纵。应把向有权政府机构函证确认应收补助款的金额、拨付条件和预计拨付时间等要素作为一项必须履行的基本审计程序，在将回函结果和所获取的其他原始文件证据、复算测试结果等审计证据核对一致的基础上，谨慎判断是否符合应收补助款的确认条件，以及其金额计量是否恰当。

提问人：yanpingpeh 时间：2015-11-21 14:04:36
请问陈老师，比如科技专项拨款，既有补助固定资产，又有补偿费用的。那么，是否是补助固定资产的，在资产达到预定可使用状态起，再将“递延收益”的数额在该资产使用寿命期内平均分配并结转至各期的“营业外收入”科目；与费用相关的，在费用发生的当期转入”营业外收入“？

回答人：chenyiwei
基本可以这样理解（前提是已经满足准则第五条规定的政府补助确认条件）。可参考《瑞华研究 2010 ～ 2014 汇编》之“问题2-2-7 （企业收到创新基金的会计处理）”。